【裁判字號】    90,抗更(一),8
【裁判日期】    900516
【裁判案由】    聲明異議
【裁判全文】
臺灣高等法院民事裁定  九十年度抗更(一)字第八號
    抗  告  人  財團法人中華工商研究所
    法定代理人  劉成基
右抗告人與相對人台灣省合作金庫等間聲請拍賣抵押物強制執行事件，對於中華民國
八十九年十月二十三日台灣台北地方法院八十九年度執字第八○三四號裁定，提起抗
告，經最高法院發回，本院裁定如左：
    主    文
抗告駁回
抗告及發回前第三審程序費用由抗告人負擔。
    理    由
一、原裁定意旨略以：「本件債權人（即相對人）台灣省合作金庫主張債務人乙○○
    以其所有門牌台北市○○○路○段十六號五樓之一房屋（包括基地土地應有部分
    ），由其於八十年十月五日為聲請人設定最高限額新台幣（下同）七百二十萬元
    之抵押權，嗣相對人乙○○於八十七年十二月十六日將建物部分出售與相對人中
    華青松企業股份有限公司，並於八十八年四月十三日辦理所有權移轉登記，又於
    八十八年三月七日及同年月十七日將土地部份應有部分分別出售與相對人丙○○
    、甲○○，並辦理所有權移轉登記完畢，又於抵押權設定後之八十六年二月二十
    四日之出租與聲明人（即抗告人），而此項不動產經本院以底價七百萬元定期於
    八十九年九月十九日拍賣，無人應買，此項租賃關係已影響其抵押權，聲請將此
    租賃權除去後拍賣，本院予以准許，自無不合。本件聲明人縱於八十年十月五日
    前曾向債務人承租本件拍賣不動產，然其租賃關係早於八十六年二月二十四日前
    已消滅。是揆諸前開說明，本件聲明人之聲明異議核無理由，應予駁回。」等語
    。
二、抗告意旨略以：抗告人於七十七年四月間已訂有租約，相對人於放款前亦有至現
    場了解當時承租狀況，不容認為係事後承租等語。
三、按不動產所有人設定抵押權後，於同一不動產上固得設定地上權或其他權利，但
    其抵押權不因此而受影響，民法第八百六十六條定有明文。又不動產所有人設定
    抵押權後，如與第三人訂立租賃契約而致抵押物之價金有所影響，該租賃契約對
    於抵押權不生效力，抵押權人因屆期未受清償，聲請拍賣抵押物時，執行法院自
    可依法以無租賃之狀態逕予執行，此觀司法院院字第一四四六號解釋意旨及強制
    執行法第九十八條第二項及辦理強制執行應行注意事項第五十七項第四目規定自
    明。
四、查債務人乙○○以其所有門牌台北市○○○路○段十六號五樓之一房屋（包括基
    地土地應有部分），於八十年十月五日為相對人台灣省合作金庫設定最高限額七
    百二十萬元之抵押權，有抵押權設定契約書、土地及建物登記謄本在卷可稽。抗
    告人雖主張其於七十七年四月間已與債務人乙○○訂有租賃契約，並提出房屋租
    賃契約書為憑。惟查卷附由乙○○與抗告人於七十七年四月二十五日就系爭房屋
    所訂立之房屋租賃契約書第二條約定：「租賃期限經甲（即乙○○）乙（即財團
    法人中華工商研究所）雙方洽訂不定期即自民國七十七年五月一日起至雙方同意
    之終止日」（見本院抗字卷九頁），此租賃契約即屬不定期租賃，而乙○○於八
    十六年二月二十四日出具同意書予抗告人，同意將系爭房屋自該日即八十六年二
    月二十四日起由抗告人使用十年（見同上卷一三頁），係屬定期性契約，其既約
    定同意抗告人自即日（八十六年二月二十四日）起使用十年，即非延續七十七年
    五月一日之租賃契約，則雙方有終止原不定期限租賃契約，而另成立自八十六年
    二月二十四日起十年之定期契約之合意。故抗告人於七十七年四月間與債務人乙
    ○○所訂之租賃契約，業已終止，其於八十六年二月二十四日所訂之新租賃契約
    ，係抵押權設定後所簽訂之租約，而系爭不動產經原法院以底價七百萬元定期於
    八十九年九月十九日拍賣，無人應買，足見其八十六年二月二十四日所訂之租賃
    契約確已影響抵押物之價金，依民法第八百六十六條之規定及司法院院字第一四
    四六號解釋意旨，該租賃契約對於抵押權不生效力，執行法院自可依法以無租賃
    之狀態逕予執行，從而原法院依相對人之聲請除去抗告人與債務人間之租賃關係
    ，並駁回抗告人之異議，自無不合。抗告意旨以其租賃契約於設定抵押權之前，
    不應除去等語，為無理由，應予駁回。
五、據上論結，本件抗告為無理由，爰裁定如主文。
中      華      民      國    九十      年      五      月     十六     日
                                  民事第三庭
                                       審判長法  官  張  宗  權
                                             法  官  陳  永  昌
                                             法  官  蕭  艿  菁
右正本係照原本作成。
不得再抗告。
中      華      民      國    九十      年      五      月     二十一   日
                                             書記官  尤  峰  惠


司法院資訊處製作；財團法人民間司法改革基金會備份。
